最　高　行　政　法　院　裁　定
　　　　　　　　　　　　　　　　　　 96年度裁字第01608號
上　訴　人　宏偉展業股份有限公司
代　表　人　甲○○
被 上訴 人　財政部臺北市國稅局
代　表　人　乙○○
上列當事人間因營業稅事件，上訴人對於中華民國95年7月26日
臺北高等行政法院95年度簡字第260號判決，提起上訴，本院裁
定如下：
　　主  文
上訴駁回。
上訴審訴訟費用由上訴人負擔。
　　理  由
一、按對於適用簡易程序之裁判提起上訴或抗告，須經本院許可
    ，且該許可以訴訟事件所涉及之法律見解具有原則性者為限
    ，行政訴訟法第235條定有明文。所謂訴訟事件涉及之法律
    見解具有原則性，係指該事件所涉及之法律問題意義重大，
    而有加以闡釋之必要情形而言，如對於行政命令是否牴觸法
    律所為之判斷，或就同類事件所表示之法律見解與其他高等
    行政法院或本院所表示之見解互相牴觸，有由本院統一法律
    上見解或確認其見解之必要情形屬之。
二、上訴人於民國93年9月1日出售所持有車輛（車號：DE-1089
    ）乙部，金額計新臺幣（下同）76,190元（不含稅）。案經
    被上訴人查得其有短漏開統一發票並短漏報銷售額，因此依
    法審理核定上訴人逃漏營業稅計3,810元（上訴人已於94年1
    月14日併同93年11至12月稅額一併繳納），並按所漏稅額處
    3倍罰鍰計11,400元（計至百元止）。上訴人不服，但復查
    結果未獲變更，上訴人提起訴願亦遭駁回，因此提起本件行
    政訴訟。原判決以：本案上訴人上述買賣契約，僅屬一般買
    賣，而不符合「以書面約定銷售之貨物，必須買受人承認買
    賣契約始生效力者」之要件。因此其應於93年9月1日開立統
    一發票，並依規定之期限報繳營業稅，其未在該期限開立統
    一發票並報繳稅款，即構成稅捐之逃漏，被上訴人對之予以
    科罰，尚無違誤，其理由如下：(一)上訴人買賣契約之約款
    特徵描述，與其所稱之經濟動機並無法配合。因此無法證明
    該等約定內容，對應於經濟考量，是一種合理法律規劃，因
    為本案中，上訴人一方面將修車風險移轉予買受人（由買受
    人自行出資來修車），又約定修好之貨車要經過試車階段。
    但試車結果買受人不滿意時，則應如何調整雙方之利益，該
    合約書實際上並未約定。在這樣的情況下，該契約書所約定
    「買受人驗收完畢後，合約始生效力」之約款，在私法上並
    沒有對風險預為規劃之實質功能存在。本院認為其與一般買
    賣契約類型實無任何不同。(二)其次「營業人開立銷售時限
    表」中「買賣業」項下所指「以書面約定銷售之貨物，必須
    買受人承認買賣契約始生效力者」之買賣。簡言之，是以「
    買受人對買賣標的物享有實驗權限」為其約定特徵（民法第
    384條及第385條參照，上開稅法規範與民法規範對描述「實
    驗買賣」所使用之文字相同），契約最終能否成立，完全取
    決於買受人之主觀意願，所以營業稅法上才認為有必要延長
    其營業稅債務之生效時點。但本案中，上開貨車買賣契約，
    不僅不符合實驗買賣之要件，甚至連與實驗買賣易生混淆之
    「保證無瑕疵」約款特徵也不具備，根本即是一般類型之買
    賣契約，因為：1.上開買賣契約，其買賣價金之交付及貨車
    之過戶手續均在93年9月1日（或之前）即已完成，契約雙方
    之主要給付義務已完成。2.而上訴人所指「2個月驗收合格
    方生效」之約款本身，不僅無法因此形成「買受人可以不附
    理由、任意拒絕買賣標的物」之權利。甚至沒有對上訴人產
    生「買賣標的物完全符合約定用途」保證責任之法律效果。
    不僅難認符合上開「以書面約定銷售之貨物，必須買受人承
    認買賣契約始生效力者」之要件，甚至連混淆之可能性也不
    具備。(三)本案中上訴人上述買賣契約之所謂「生效」約款
    實質上既然沒有任何風險安排之功能，在私經濟活動中也不
    具調整買賣雙方利益的法律意義。則本院認為，此等私法約
    定內容，當係為了「稅捐之規避或逃漏」所作的私法形式安
    排，並不會導致上訴人所主張、延開統一發票之法律效果。
    綜上所述，本件裁罰處分並無違法，訴願決定予以維持亦無
    違誤，上訴人訴請撤銷於法無據，應予駁回。
三、上訴意旨略以：（一）按營業稅法及其施行細則、營業人開
    立銷售憑證時限表並明文開立憑證時限表第 (二)點之規定
    僅適用於實驗買賣，原判決實有不適用法規之違法。又被上
    訴人所引用財政部79年3月19日台財稅790028104號函釋，並
    未登載於財政部所編印之營業稅81年度、90年度及93年度營
    業稅法令彙編，依法不得援引適用，原判決亦有適用法規不
    當之違法。（二）上訴人契約約定以買受人承認時為契約開
    立之時點，符合營業人開立銷售憑證時限表及被上訴人講習
    教材之規定，本件既有法律規定，而原判決援引教授學者之
    無法律上拘束力之見解，有判決不適用法規之違法。（三）
    按依契約自由原則，於不牴觸法律強制規定及不違反公序良
    俗下，當事人所約定者即為有效之契約，上訴人非法律專家
    ，契約約定之內容自無得期待必為合理之法律規劃，原判決
    以經濟動機為依據，未依法律規定審酌，實有不適用法規之
    違法。（四）退步而言，如本件適用上揭營業人開立銷售憑
    證時限表第二點規定有爭議，亦不能憑以推論上訴人有故意
    或過失逃漏營業稅，依司法院釋字第275號解釋，自不得對
    上訴人處以罰鍰，原判決未詳究，有適用法規不當之違法。
    爰請求廢棄原判決，撤銷訴願決定及原處分等語。經核上訴
    人上訴意旨指摘各節，業據原判決予以論駁甚詳，上訴人僅
    係依其個人主觀之見解，就原審法院證據取捨及認定事實之
    職權行使，而指摘原判決不當，並無其他涉及法律見解具有
    原則性，而需由本院加以闡釋之必要。故上訴人提起上訴，
    不合首揭規定，自不應許可，其上訴難謂合法，應予駁回。
四、依行政訴訟法第249條第1項前段、第104條、民事訴訟法第
    95條、第78條，裁定如主文。
中　　華　　民　　國　　96　　年　　7　　 月　　19　　日
                  第二庭審判長法  官　鄭　淑　貞
                              法  官  黃　合　文
                              法  官  鄭  忠  仁
                              法  官　吳　明　鴻
                              法  官　鄭　小　康
以  上  正  本  證  明  與  原  本  無  異
中　　華　　民　　國　　96　　年　　7　　 月　　19　　日
　　　　　　　　　　　　　　　書記官　郭　育　玎
